臺灣高雄地方法院民事裁定　　　　　　　　　　　　九十三年度訴字第二三三三號
　　原　　　告　高雄縣橋頭鄉農會
　　法定代理人　乙○○
　　訴訟代理人　丙○○
　　被　　　告　甲○○
　　兼　法　定
　　代　理　人　丁○○
　　右二人共同
　　訴訟代理人　張蓉成律師
當事人間請求清償借款事件，本院裁定如下：
    主      文
原告之訴駁回。
訴訟費用由原告負擔。
    理      由
一、按民事訴訟法第五十六條乃該法第一編總則第二章第二節共同訴訟之條文，同法
    第五百十九條第一項又有「.... 視為起訴或.... 」，第五百二十一條「....
    支付命令與確定判決有同一之效力.... 」等規定，是該第五十六條於第六編督
    促程序，亦應有其適用。至於同法第五百十六條第一項規定債務人對於支付命令
    得不附理由，向發支付命令之法院提出異議，其是否基於個人之關係，固欠明瞭
    ，然參見最高法院四十一年臺抗字第十號判決意旨，法院非不得加以調查之。從
    而，債權人甲向法院聲請對連帶債務人乙﹑丙發支付命令，嗣乙於法定期間內異
    議，丙未異議，如乙係非基於個人之關係而為異議，其效力即應及於連帶債務人
    丙。查
    本件原告前對被告丁○○、甲○○聲請本院准予核發九十三年度促字第五００八
    八號支付命令，經被告丁○○於法定期間，以「是項債務尚非異議人所應承受，
    致債務尚有糾葛」等語聲明異議，該支付命令聲請視為起訴，而被告丁○○於本
    院抗辯稱：原告提出之林升團名義立據之二份約定書上林升團之簽名顯不相同，
    且被告亦未見過其上所蓋林升團印文之印章，故否認原告提出之借據、約定書係
    林升團所簽立蓋章等語，可知其並非基於個人之關係而異議，參之前揭說明，其
    異議之效力，自及於被告甲○○，合先敘明。
二、按原告之訴，有起訴違背第二百五十三條、第二百六十三條第二項之規定，或其
    訴訟標的為確定判決之效力所及者，法院應以裁定駁回之，民事訴訟法第二百四
    十九條第一項第七款定有明文。又按除別有規定外，確定之終局判決就經裁判之
    訴訟標的，有既判力，當事人不得就該法律關係更行起訴。再按債務人對於支付
    命令未於法定期間提出異議者，支付命令與確定判決有同一之效力，民事訴訟法
    第五百二十一條第一項定有明文，故確定之支付命令與確定判決有同一效力，凡
    確定判決所能生之既判力與執行力，確定之支付命令均有之，當事人不得就該法
    律關係更行起訴。再按確定判決，除當事人外，對於訴訟繫屬後為當事人之繼受
    人者，及為當事人或其繼受人占有請求之標的物者，亦有效力，民事訴訟法第四
    百零一條第一項亦定有明文。而所謂當事人之繼受人，包括一般繼受人及特定繼
    受人。繼承人自繼承開始時，除依本法另有規定外，承受被繼承人財產上之一切
    權利義務，為民法第一千一百四十八條第一項本文所明定，故繼承人為以其被繼
    承人為當事人之繼受人。
三、本件原告以：訴外人林升團係被告丁○○之夫、為被告甲○○之父，林升團分別
    於民國八十五年十二月三十日、八十六年三月六日，向原告借款新台幣（下同）
    二百萬元、三十萬元，約定清償期依序為八十六年十二月三十日、八十七年三月
    六日，利息均按年息百分之九點七五計付，遲延履行時，逾期在六個月以內者，
    每月按本金金額原貸款利率之一成加付違約金，逾期超過六個月以上部分，加倍
    計付，嗣因林升團未依約履行，經原告對其聲請支付命令，並執行其財產，仍有
    一百一十七萬六千三百零二元及自八十八年一月一日起至清償日止之利息、違約
    金未獲清償，嗣林升團於九十一年二月八日死亡，被告丁○○、甲○○已合法繼
    承其全部財產，依民法第一千一百五十三條規定，應對其所負上開債務負連帶給
    付責任，故請求被告丁○○、甲○○連帶給付等情，聲請對被告丁○○、甲○○
    聲請發支付命令，經本院以九十三年度促字第五００八八號支付命令命被告丁○
    ○、甲○○應連帶給付上開金額及利息、違約金，經被告丁○○提出異議，視為
    起訴，且效力及於被告甲○○。
四、經查：
（一）本件原告前於八十七年一月十七日，已就上開借款之法律關係，對被告之被繼
      承人即訴外人林升團聲請發支付命令，經本院以八十七年促字第三二四八號支
      付命令命林升團給付原告二百三十萬元及其中二百萬元自八十六年六月三十日
      起，其餘三十萬元自八十六年六月六日起，均至清償日止，按年息百分之九點
      七五計算之利息，及自八十七年九月三日起至清償日止，逾期在六個月以內者
      ，按上開利率百分之十，逾期在六個月以上者，按上開利率百分之二十計算之
      違約金，且於八十七年三月五日確定，並經原告持該支付命令聲請強制執行，
      經本院以八十七年度執字第八二五九號受理在案，又林升團於九十一年二月八
      日死亡，被告丁○○與林升團於八十四年五月八日結婚，為林升團之妻，被告
      甲○○為林升團之子，被告丁○○、甲○○均未拋棄繼承等事實，有原告提出
      之約定書一紙、借據二紙、本院民事執行處強制執行金額計算書分配表、本院
      債權憑證在卷可按，並經被告自認無訛，且經本院依職權調取上開卷證核屬相
      符，堪可認定。
（二）原告就本件清償借款事件，既已經本院對借款人林升團核發依法與確定判決有
      同一效力之確定支付命令，而被告丁○○、甲○○均為林升團之繼承人，且均
      未拋棄繼承或限定繼承，此有原告提出之
      行字第三七三八六號函在卷可按，則參之前揭二之說明，被告丁○○、甲○○
      為本院八十七年促字第三二四八號支付命令既判力所及，原告竟再行提起本件
      訴訟請求給付，顯已違反民事訴訟法第四百條、第四百零一條「一事不再理」
      之規定，原告就同一法律關係復提起本件起訴，於法不合，應予駁回。
五、依民事訴訟法第二百四十九條第一項第七款，第九十五條，第七十八條，裁定如
    主文。
中　　　華　　　民　　　國　　 九十三　　 年　  十二　  月　　三十一    日
                                  臺灣高雄地方法院民事第二庭
                                      審判長法官  楊富強
                                      法      官  黃宗揚
                                      法      官  蘇雅慧
右為正本係照原本作成。
如對本裁定抗告須於裁定送達後十日內向本院提出抗告狀。
中　　　華　　　民　　　國　　 九十三　　 年　  十二　  月　　三十一    日
                                      法院書記官  林宜正
